【裁判字號】    97,審易,89
【裁判日期】    970827
【裁判案由】    竊盜
【裁判全文】
臺灣高雄地方法院刑事判決              97年度審易字第89號
公  訴  人  臺灣高雄地方法院檢察署檢察官
被      告  丁○○
上列被告因竊盜案件，經檢察官提起公訴（96年度偵字第32934
號），本院判決如下：
    主  文
丁○○無罪。
    事  實
壹、公訴意旨略以：被告丁○○意圖為自己不法之所有，於民國
    96年7 月間某日，攜帶客觀上足以危害人生命、身體具有危
    險性之小型斧頭、小型十字鎬、梅花板手及老虎鉗等工具，
    至高雄縣大寮鄉某不詳處所，以上開工具竊取台灣電力股份
    有限公司（下稱台電公司）所有之電纜線25KV級1/CAwg#1、
    9 短節約5 公尺，得手後存放其不知情之姑媽丙○○位於高
    雄縣林園鄉○○村○○路38號住處，待剝取內部銅線變賣牟
    利。嗣為警於同年月23日13時30分許在上址當場查獲，另扣
    得前開電纜線1 批、桿上安全帶1 條，爬桿用短鐵條、小型
    斧頭、小型十字鎬、梅花板手及老虎鉗各1 支等物品。為此
    因認被告涉有刑法第321 條第1 項第3 款攜帶兇器加重竊盜
    既遂罪云云。
貳、按犯罪事實應依證據認定之，無證據不得推定其犯罪事實。
    又不能證明被告犯罪者，應諭知無罪之判決，刑事訴訟法第
    154 條第2 項、第301 條第1 項分別定有明文。所謂證據，
    係指足以認定被告確有犯罪行為之積極證據而言，該項證據
    自須適合於被告犯罪事實之認定，始得採為斷罪資料。苟積
    極證據不足為不利於被告事實之認定時，即應為有利於被告
    之認定，更不必有何有利之證據，最高法院29年上字第3105
    號、30年上字第816 號亦分別著有判例可資參照。
參、檢察官因認被告涉犯前開加重竊盜罪嫌，無非係以被告於96
    年7 月23日在高雄縣林園鄉○○村○○路38號遭警查獲之際
    ，乃同時扣得台電公司遭竊之電纜線1 批與前開工具，且依
    證人丙○○所述被告確實經常出入該址屬實；另證人乙○○
    、甲○○亦分別證稱：前開電纜線及工具於渠2 人為警查獲
    當日抵達上址前均已放置在該處等語為其論據。然訊之被告
    固坦承於上述時、地遭警查獲之際確實同時扣得前開電纜線
    及工具之情，惟矢口否認有何竊盜犯行，辯稱：該等電纜線
    及工具並非伊所有之物、亦非伊所放置，且伊亦未涉有如起
    訴書所載加重竊盜犯行云云。
肆、經查：
  一、本件關於證據能力之意見：
    (一)證人甲○○、丙○○於警詢之陳述均無證據能力：
      觀乎證人甲○○、丙○○前於警詢中所述各情乃核與本院
      審理中之證述大抵相符，依刑事訴訟法第159 條之2 規定
      意旨，自應逕以該等證人於本院審理中所為證述為認定事
      實之依據，再無引用渠等警詢中所述之必要。從而證人甲○○、丙○○於警詢中所述各節依法均不具證據能力。
    (二)證人乙○○於警詢之陳述具有證據能力：
      證人乙○○前於警詢中乃證述扣案電纜線及工具均為被告
      所有之物，且為警查獲當時該等物品均已放置在高雄縣林
      園鄉○○村○○路38號等情，嗣經本院依法按址傳喚、拘
      提，猶未能於審判中依法到庭證述，是其所在不明而傳喚
      不到之事實已臻明確。本院審酌證人乙○○於96年7 月23
      日遭警查獲後旋於當日製作警詢筆錄，相距案發時點較近
      ，當時記憶自較深刻，可立即反應所知，不致因時隔日久
      而遺忘案情；亦無來自被告同庭在場之壓力，而出於不想
      生事之指證，或故為迴護被告，而事後串謀之可能。綜此
      以觀，證人乙○○警詢中所為陳述客觀上應具較可信之特
      別情況，且為證明犯罪事實存否所必要，依刑事訴訟法第
      159 條之3 規定其警詢中所為證言應有證據能力。
    (三)證人乙○○於偵查中之陳述並無證據能力；惟證人甲○○
      之偵查中陳述則有證據能力；
      證人乙○○雖於96年8 月10日由台灣高雄地方法院檢察
        署檢察官諭知具結義務並告以偽證罪之處罰後，即命其
        以證人身分就被告被訴竊盜之犯罪事實而為證述，然被
        告於該次訊問過程中並未經檢察官依法傳喚到庭，此有
        卷附偵查筆錄暨報到單各1 份（參見96年度他字第6658
        號卷第13至23頁）可證，且其於本院審理中則未到庭證
        述，從而被告自無針對證人乙○○加以對質或詰問之機
        會。揆諸前揭說明，為保障被告之反對詰問權起見，自
        不容許證人乙○○前開證述採為本件之證據。
      另證人甲○○於偵查中乃證述：扣案電纜線及工具係放
        置在高雄縣林園鄉○○村○○路38號中庭等語，嗣於審
        判中則改稱：伊只知道該等物品在上址被查獲，但不清
        楚正確放置為何云云，是其前後所述已有不符。本院參
        以證人甲○○於訊問前業經檢察官諭知具結之義務及偽
        證罪之處罰，令其朗讀結文並瞭解其意後始行具結，並
        依法命其與其他證人隔離訊問，避免其遭受他人證詞之
        干擾。再衡諸常情，我國刑事訴訟法規定檢察官乃代表
        國家偵查犯罪、實施公訴，必須對於被告之犯罪事實負
        舉證之責，並賦予檢察官傳喚或拘提被告等強制處分權
        ，依法亦有訊問被告及證人之權，且負有客觀性義務，
        對被告有利情形，亦應予注意，而實務運作時，偵查中
        檢察官向被告以外之人所取得之陳述，原則上均能遵守
        法律規定，不致違法取供，其可信性極高，且證人甲○○於本院審理中亦未指稱其在偵查中所言有何非出於任
        意性而為陳述之情事。是以本院審酌證人甲○○於偵查
        中具結證述之際，其外部附隨之環境或條件並無不當，
        依前開說明，證人甲○○於偵查中向檢察官所為陳述自
        得採為本件之證據。
    (四)證人戊○○於警詢之證述及證人周明聰於偵查中證述均有
      證據能力：
      查證人戊○○於本件案發後乃於同日前往高雄縣政府警察
      局林園分局中芸派出所為警詢問並製作筆錄；另證人周明
      聰則於偵查中經檢察官傳喚就本案事實具結證述。此等審
      判外陳述性質上屬於傳聞證據，且無刑事訴訟法第159 條
      之1 至之4 明定之例外情形，依法原不具證據能力。然參
      以該等陳述既經檢察官暨被告均明知其有第159 條第1 項
      不得為證據之情形，猶未於言詞辯論終結前聲明異議，本
      院復審酌該等陳述作成之外部情況並無不當，揆諸刑事訴
      訟法第159 條之5 規定，本院自得逕以前開證據方法採為
      認定事實之依據。
  二、查本件被告於案發前確曾多次往來或居住在其姑媽丙○○
      位於高雄縣林園鄉○○村○○路38號住處，且其於96年7
      月23日遭警查獲之際乃同時扣得電纜線25KV級1/CAwg#1、
      9 短節約5 公尺與桿上安全帶1 條，爬桿用短鐵條、小型
      斧頭、小型十字鎬、梅花板手及老虎鉗各1 支等物品一節
      ，業據證人乙○○於警詢中證述綦詳，且與證人甲○○、
      丙○○及周明聰等人分別於偵查及本院審理中結證情節相
      符，並有扣案前開電纜線及工具1 批在卷可稽，復據被告
      於本院審理中坦認上情不諱，足徵被告此部分自白核與事
      實相符，堪予採信。其次，前開電纜線乃台電公司於96年
      7 月23日前不詳時、日遭某不詳人士所竊取之物，則經證
      人戊○○於警詢中指證屬實，故此部分事實亦堪認定，合
      先敘明。至本件固據被告堅詞否認前開扣案電纜線及工具
      1 批乃係其所放置或為其所有之物，然參以證人乙○○、
      甲○○2 人均證述：渠等於案發當日應被告邀請前往高雄
      縣林園鄉○○村○○路38號之初，即發現該等物品業已放
      置在該址中庭甚詳，再佐以證人丙○○亦到庭證稱：其於
      案發當日前從未看過扣案電纜線及工具，且上址除其本人
      居住外，僅有被告偶爾會到該處等語，綜此足堪推認該等
      電纜線及工具當係被告所有且放置在上址無訛，是被告空
      言否認上情云云，顯係臨訟卸責之詞，洵無足採。
  三、然衡諸社會常情，無論合法與否，取得他人物品之途徑要
      非僅止竊盜一端，舉凡侵占遺失物、收受贓物等亦為一般
      常見非法取得之情形。蓋本案雖經認定扣案電纜線及工具
      1 批均係被告所有之物，已如前述，然客觀上並未據檢察
      官指出扣案電纜線遭竊之正確時間與地點為何，以資判斷
      是否果為被告所竊。況依前述各該證人所為證言觀之，亦
      僅得推認被告確實持有台電公司遭竊之電纜線1 批，但尚
      未可積極證明被告確有竊取前開電纜線之舉，更無從認定
      其另有使用扣案工具以供行竊之事實，自不得遽以被告持
      有扣案電纜線及工具之情，即率爾論以加重竊盜或普通竊
      盜之責。
伍、末按，被告於刑事訴訟程序中本應受無罪之推定，刑事訴訟
    法第161 條第1 項規定：又檢察官就被告犯罪事實應負舉證
    責任，並指出證明之方法。因此檢察官對於起訴之犯罪事實
    ，應負提出證據及說服之實質舉證責任，藉以為被告有罪之
    積極證明，或其指出證明之方法，說服法院以形成被告有罪
    之心證。綜上所述，公訴人前揭所述犯罪事實及所憑證據，
    尚難證明被告果有加重竊盜之犯罪事實，縱被告所辯之詞無
    從概予採信，然其間既有合理懷疑存在，無法達到確信其為
    真實之程度，依法當不得遽為不利於被告之認定。此外，復
    查無其他積極證據足供證明被告確有公訴人所指犯行，揆諸
    上開判例意旨及說明，即應為被告無罪之諭知。
據上論斷，應依刑事訴訟法第301 條第1項，判決如主文。
中    華    民    國    97    年    8     月    27    日
                  刑事第七庭  法 官     陳明呈
以上正本證明與原本無異。
如不服本判決應於收受本判決後10日內向本院提出上訴書狀，並
應敘述具體理由，如未敘述上訴理由者，應於上訴期間屆滿後20
日內補提理由書狀於本院（均須按他造當事人之人數附繕本）「
切勿逕送上級法院」。
中    華    民    國    97    年    8     月    27    日
                              書記官     張琇晴


司法院資訊處製作；財團法人民間司法改革基金會備份。
